【裁判字號】    89,交訴,103
【裁判日期】    891121
【裁判案由】    公共危險等
【裁判全文】
臺灣高雄地方法院刑事判決                        八十九年度交訴字第一三號
    公  訴  人  臺灣高雄地方法院檢察署檢察官
    被      告  戊○○
右列被告因公共危險案件，經檢察官提起公訴（八十九年度偵字第五九四七號），本
院判決如左：
    主  文
戊○○服用酒類，不能安全駕駛動力交通工具而駕駛，處有期徒刑貳月。又駕駛動力
交通工具肇事，致人受傷而逃逸，處有期徒刑柒月。又駕駛動力交通工具肇事，致人
受傷而逃逸，處有期徒刑捌月。應執行有期徒刑壹年肆月，緩刑肆年，緩刑期間付保
護管束。
其餘被訴過失傷害部分，公訴不受理。
    事  實
一、戊○○明知飲酒會導致無法安全駕駛汽車，竟於民國八十九年三月七日晚上，在
    高雄蚵仔寮附近與友人甲○○等人飲用高梁酒，已達反應較慢、思考改變、個性
    行為改變、精神混惑不清晰並影響駕駛而不能安全駕駛動力交通工具之狀況下，
    仍搭載友人駕駛動力交通工具即車牌號碼ＶＨ─八一二七號自用小客車行駛，於
    同日晚上九時二十分許，沿高雄市○○路由北往南方向行駛，途經左楠路、翠華
    路與左營大路交岔路口時，因不勝酒力，疏未注意變變換車道時應注意安全距離
    ，即貿然自後超車變換至右側車道，致駕駛之自小客車右側車身撞及由陳俊賢所
    騎乘搭載乙○○之車牌號碼ＯＡＷ─○九八號輕型機車，致使陳俊賢、乙○○雙
    雙人車倒地，陳俊賢因而受右小腿擦傷六Ｘ一公分之傷害，乙○○受有左膝二Ｘ
    三公分瘀血、左肩二Ｘ二公分擦傷之傷害（過失傷害部份，業經陳俊賢、乙○○
    撤回告訴，詳如後述），戊○○於肇事致人受傷，竟未停車察看，隨即駕車逃逸
    ，而後，又疏未注意車前保持適當之安全間隔，而撞擊同向在旁行駛由丁○○所
    騎乘搭載丙○○之車牌號碼ＺＢＴ─八五九號輕型機車，致其自小客車右側車身
    撞擊丁○○機車，使丁○○、丙○○雙雙人車倒地，丁○○因而受有左肩五公分
    擦傷、左上臂及手掌挫傷、下背部擦傷血腫之傷害，丙○○受有左下肢多處擦傷
    、左肘一Ｘ二公分擦傷之傷害（過失傷害部分，業經丁○○、丙○○撤回告訴，
    詳如後述），戊○○竟另起犯意，於肇事致人於傷後，猶駕車逃逸，嗣經己○○
    騎乘機車，在高雄市○○○路七二七號前將戊○○攔阻報警，並經警以酒精測試
    器檢測酒精濃度，測得其呼氣所含酒精濃度達每公升○˙四八毫克，而查獲上情
    。
二、案經陳俊賢、乙○○、丁○○及丙○○訴由高雄市政府警察局左營分局報請臺灣
    高雄地方法院檢察署檢察官偵查起訴。
    理  由
一、訊據被告戊○○對於在右揭時、地於飲酒後其吐氣所含酒精成份已達每公升○˙
    四六毫克，猶搭載友人甲○○等人駕駛車牌號碼ＶＨ─八一二七號自用小客車行
    駛，途經高雄市○○路、翠華路、左營大路交岔路口處，擦撞同向行駛之陳俊賢
    所騎乘附載乙○○及丁○○所騎乘附載丙○○之機車，致使陳俊賢、乙○○、丁○○及丙○○均人車倒地，受有前開傷害之事實，坦承不諱，並有被告為警查獲
    時其吐氣所含酒精成分測試值及高雄市政府警察局舉發違反道路通安全管理事件
    通知單、道路事故現場調查報告表各一紙及肇事現場照片在卷可憑，足認被告自
    白與事實相符，堪信為真實。且按刑法第一百八十五條之三規定所謂「不能安全
    駕駛」，係抽象危險犯，並不以發生具體危險為必要，對於呼氣酒精濃度已達每
    公升零點五五毫克（○．五五ＭＧ＼Ｌ）以上，肇事率為一般正常人之十倍，認
    為已達不能安全駕車之標準，此業經法務部八十八年五月十八日以法八八檢字第
    ○○一六六九號函告週知，應為絕對不能安全駕駛動力交通工具，且按就醫學文
    獻所知，酒精對人體造成之影響，於呼氣時酒精濃度達每公升零點二五毫克（約
    合體內血液中酒精濃度五○ＭＧ＼ＤＬ或零點零五％）即會輕度中毒，造成輕度
    協調功能降低；呼氣酒精濃度達每公升零點五毫克時（約合體內血液中酒精濃度
    一○○ＭＧ＼ＤＬ或零點一％）屬輕到中度中毒症狀，出現反應較慢、感覺減低
    、影響駕駛之狀況；又飲酒後一小時許，其體內血液酒精濃度可達最高，飲酒一
    小時後其體內之酒精濃度隨即消減，此有分別有行政院國軍退除役官兵輔導委員
    會臺北榮民總醫院八十八年八月五日（八八）北總內字第二六八六八號函文、八
    十八年十月二十六日（八八）院賓文廉字第一三四○七號臺灣高等法院函中台北
    醫學院附設醫院精神科主任蔡尚穎「酒精對人體生理與行為之影響」一文可據。
    而本案被告為警查獲作測試酒精濃度時為同日晚上九時三十一分許，其吐氣所含
    酒精濃度之測試已達為每公升○˙四八毫克，顯然於被告於駕車之始，其體內酒
    精濃度即高於肇事後所測得之數值，且被告猶駕車肇事，依前揭說明，被告顯已
    達不能安全駕駛之情狀，卓然甚明。本案事證已臻明確，被告酒後駕車之公共危
    險犯行，洵堪認定。
二、雖被告矢口否認有何肇事駕車逃逸之犯行，辯稱：伊不知有撞到機車，伊無肇事
    逃逸之故意云云。惟查，被告前開駕車肇事致人受傷逃逸之犯行，業據告訴人陳
    俊賢、乙○○於本院調查中陳稱：當時從左楠路要過左營大路、翠華路交岔路口
    ，遭被告自左後方追撞，被告未停車，他們爬起來後，看到前面又有一輛機車被
    撞，被告也未停車等語（參見本院八十九年七月四日訊問筆錄）；告訴人丁○○
    亦指稱：當時他們往左營大路方向行駛，被告從機車左後方撞上來，機車倒下後
    ，伊在地上滾了幾圈，機車滑行了四、五公尺，但被告沒有停車，是伊朋友己○○去追被告等語（參見八十九年七月四日訊問筆錄、八十九年十月二十六日審理
    筆錄）；核與證人己○○於本院調查中結證稱：伊是告訴人的朋友，被告當時是
    從左楠路的第二個車道擦撞到第一輛機車後，就往右邊切，又撞到機車，兩輛機
    車被撞後均滑行約四、五公尺，被告當時未停車，伊騎車追了五百公尺以上，才
    攔下被告，當時被告車內的人均有喝酒等語（參見八十九年八月十五日訊問筆錄
），大致相符，顯見被告於肇事後，未停車察看即自行駕車逃逸，彰彰甚明。又
    被告於撞及告訴人陳俊賢所騎成之機車，使該機車滑行倒地，留下三˙二公尺刮
    地痕後，於距陳俊賢機車倒地位置處約四˙一公尺處，又撞及丁○○所騎城之機
    車，使丁○○之機車滑行並留下八˙八公尺之刮地痕，此為前揭道路交通事故調
    查報告表所載明，並有肇事現場照片在卷可稽，及被告所駕駛之自小客車右後車
    門處，留有明顯刮痕，此有車損照片在卷可憑，足徵被告於撞及告訴人機車後，
    兩機車均滑行數公尺，顯見當時撞擊力並非輕微至無所感覺，是被告辯稱不知撞
    到機車云云，顯係畏罪卸責之詞，不足採信。此外並有告訴人陳俊賢、乙○○、
    丁○○、丙○○於高雄榮民總醫院就診之診斷證明書四紙在卷可稽。是本案事證
    明確，被告駕車肇事致人受傷逃逸犯行，亦堪認定。
三、被告戊○○為警查獲後經測試酒精濃度，其呼氣酒精濃度高達每公升○．四八毫
    克，已達於不能安全駕駛動力交通工具之狀態，猶駕駛車輛行駛，復因酒醉疏未
    注意而先撞及陳俊賢所騎乘搭載乙○○之機車，致使陳俊賢、乙○○受傷後肇事
    逃逸，於逃逸中疏未保持適當間隔又撞及丁○○搭載丙○○之機車，致丁○○、
    丙○○受傷後，竟另行起意，又駕車逃逸，核其所為，係犯刑法第一百八十五條
    之三服用酒類不能安全駕駛動力交通工具而駕駛罪、第一百八十五條之四駕駛動
    力交通工具肇事致人受傷而逃逸罪。被告駕車過失撞及陳俊賢與乙○○共乘之機
    車至其等受傷逃逸後，於逃逸中又因另一過失駕駛行為而撞及丁○○與丙○○共
    乘之機車，致使其等受傷後，又未停車察看，逕行逃逸，顯見被告二肇事逃逸犯
    行，犯意個別，非基於慨括犯意為之，應分論併罰。而被告所犯上開酒後駕車與
    肇事逃逸罪名間，犯意各別，行為互殊，犯罪構成要件不同，應予分論併罰。爰
    審酌酒精成分對人之意識能力具有不良影響，超量飲酒後會導致對週遭事務之辨
    識及反應能力較平常狀況薄弱，因而酒後駕車在道路上行駛，對一般往來之公眾
    及駕駛人自身皆具有高度危險性，爰審酌被告明知上情，既漠視自己安危，更枉
    顧公眾行之安全，於服用酒類，酒後呼氣酒精濃度高達每公升○．四八毫克，已
    處於不能安全駕駛動力交通工具之狀態，仍駕駛車輛，導致發生車禍，復肇事後
    逃逸，及於本件交通事故之過失程度、對被害人所生損害、犯罪後態度等一切情
    狀，量處如主文所示之刑，並定其應執行之刑，以示懲儆。又被告前未曾受有期
    徒刑以上刑之宣告，有臺灣高等法院被告全國前案紀錄表一份在卷可稽，且事後
    深具悔意，經此科刑教訓之後，當知所警惕，應無再犯之虞，本院認所宣告之刑
    以暫不執行為適當，併予宣告緩刑四年，以畀自新；惟為導正其酒後駕車之偏差
    觀念，且依所犯情節認有加以追蹤觀護之必要，爰併依法宣告緩刑期內付保護管
    束，以觀後效。
四、公訴意旨另以：戊○○於八十九年三月七日晚上，在高雄蚵仔寮附近與友人陳明
    周等人飲用高梁酒，已達反應較慢、思考改變、個性行為改變、精神混惑不清晰
    並影響駕駛而不能安全駕駛動力交通工具之狀況下，仍搭載友人駕駛動力交通工
    具即車牌號碼ＶＨ─八一二七號自用小客車行駛，於同日晚上九時二十分許，沿
    高雄市○○路由北往南方向行駛，途經左楠路、翠華路與左營大路交岔路口時，
    因不勝酒力，疏未注意變變換車道時注意安全距離，即貿然自後超車變換至右側
    車道，致駕駛之自小客車右側車身撞及由陳俊賢所騎乘搭載乙○○之車牌號碼Ｏ
    ＡＷ─○九八號輕型機車，致使陳俊賢、乙○○雙雙人車倒地，陳俊賢因而受右
    小腿擦傷六Ｘ一公分之傷害，乙○○受有左膝二Ｘ三公分瘀血、左肩二Ｘ二公分
    擦傷之傷害，戊○○於肇事致人受傷後，竟未停車察看，隨即駕車逃逸，又疏未
    注意同向在前行駛由丁○○所騎乘搭載丙○○之車牌號碼ＺＢＴ─八五九號輕型
    機車，致其自小客車車身撞及丁○○機車，使丁○○、丙○○雙雙人車倒地，丁○○因而受有左肩五公分擦傷、左上臂及手掌挫傷、下背部擦傷血腫之傷害，丙○○受有左下肢多處擦傷、左肘一Ｘ二公分擦傷之傷害，因認被告涉有刑法第二
    百十四條第一項前段之過失傷害罪嫌等語。惟案按告訴乃論之罪，告訴人於第一
    審辯論終結前，得撤回其告訴；又告訴經撤回者，法院應諭知不受理之判決，刑
    事訴訟法第二百三十八條第一項，及第三百零三條第三款定有明文。被告戊○○
    所犯過失傷害案件，經檢察官提起公訴，認被告係犯刑法第二百八十四條第一項
    前段之過失傷害罪，依同法第二百八十七條前段之規定須告訴乃論。而本件告訴
    人陳俊賢、乙○○、丁○○及丙○○已於本院審理中，當庭以言詞撤回其告訴，
    有本院八十九年十一月七日審理筆錄在卷可稽，揆諸前開說明，爰不經言詞辯論
    ，逕為諭知不受理之判決，併此敘明。
據上論斷，應依刑事訴訟法第二百九十九條第一項前段、第三百零三條第三款，刑法
第一百八十五條之三、第一百八十五條之四、第五十一條第五款、第七十四條第一款
、第九十三條第一項，罰金罰鍰提高標準條例第二條，判決如主文。
中      華      民      國    八十九    年     十一     月    二十一    日
                                      臺灣高雄地方法院交通法庭
                                          法  官  廖  純  卿
右正本證明與原本無異。
如不服本判決，應於判決送達後十日內，向本院提出上訴狀。
                                          書記官  林  孝  聰
中    華    民    國      八十九      年      十一      月      二十一  日
附錄本案論罪科刑法條全文：
刑法第一百八十五條之三
刑法第一百八十五條之四
服用毒品，麻醉藥品、酒類或其他相類之物，不能安全駕駛動力交通工具而駕駛者，
處一年以下有期徒刑、拘役或三萬元以下罰金。
駕駛動力交通工具肇事，致人死傷而逃逸者，處六月以上五年以下有期徒刑。


司法院資訊處製作；財團法人民間司法改革基金會備份。
